【裁判字號】    94,易,360
【裁判日期】    950823
【裁判案由】    竊盜
【裁判全文】
臺灣屏東地方法院刑事判決               94年度易字第360號
公  訴  人  臺灣屏東地方法院檢察署檢察官
被      告  己○○
上列被告因竊盜案件，經檢察官提起公訴（民國93年度偵字第60
37號），本院判決如下：
    主  文
己○○共同竊盜，處有期徒刑陸月，如易科罰金，以佰元折算
壹日。
    事  實
一、緣庚○○前於民國91年6 月30日，以月租新臺幣（下同）1
    萬元之代價向辛○○承租其所有坐落於屏東縣里港鄉○○段
    第75地號之一般農業區農牧用地，惟庚○○違反前上開土地
    使用計畫，濫採砂石外運，為屏東縣政府查獲，限期於92年
    2 月23日以前恢復土地原狀，惟庚○○並未依期限恢復土地
    原狀，經臺灣屏東地方法院檢察署檢察官92年度偵字第2709
    號聲請簡易判決處刑，並經本院以93年度簡字第694 號判處
    有期徒刑4 月確定。嗣庚○○為回復該土地原狀，而與辛○○協商，承諾於93年12月30日前將上開土地回復原狀，並由
    庚○○與辛○○再度簽訂土地租賃契約，租期自93年6 月30
    日起至同年12月30日止。詎庚○○為節省回復土地原狀之費
    用，竟與己○○共同基於意圖為自己不法所有之犯意聯絡（
    庚○○部分未經偵辦），2 人謀議由己○○負責購買土方回
    填，並於93年12月30日前回復原狀，庚○○則允許己○○挖
    取上開土地上之砂石販售牟利，而無須再給付回復土地原狀
    之費用予己○○。而後己○○即向壬○○購買3,000 立方公
    尺土方運送至上開土地，並於93年10月11日上午10時許，僱
    請有犯意聯絡之綽號「阿弟」之不詳年籍成年男子及柯丁貴
    ，由綽號「阿弟」之男子駕駛鏟土機，柯丁貴則（檢察官另
    為不起訴處分）駕駛車牌號碼VJ－739 號大貨車，共同竊取
    該土地之砂石約14立方公尺，得手後，旋於同日上午10時25
    分許，柯丁貴駕駛大貨車將砂石外運之際，因發現員警前往
    查緝，柯丁貴立即將大貨車上之砂石傾倒在地下，「阿弟」
    則趁隙逃逸。
二、案經屏東縣警察局移送臺灣屏東地方法院檢察署檢察官偵查
    起訴。
    理  由
壹、證據能力：
一、按被告以外之人（包括證人、鑑定人、告訴人、被害人及共
    同被告等）於審判外之陳述雖不符刑事訴訟法第159 條之1
    至之4 等4 條之規定，而經當事人於審判程序同意作為證據
    ，法院審酌該言詞陳述或書面陳述作成時之情況，認為適當
    者，亦得為證據；當事人、代理人或辯護人於法院調查證據
    時，知有刑事訴訟法第159 條第1 項不得為證據之情形，而
    未於言詞辯論終結前聲明異議者，視為有前項之同意，同法
    第159 條之5 定有明文。本件證人庚○○、辛○○、柯丁貴
    於警詢中之陳述，其性質雖屬傳聞證據，然業經本院審理時
    予以提示並告以要旨，且各經檢察官及被告等人表示意見，
    當事人已知上述筆錄乃傳聞證據，且均未於言詞辯論終結前
    對該等筆錄內容異議，本院審酌認為以之作為本案之證據亦
    屬適當，應具有證據能力。
二、再按被告以外之人於偵查中向檢察官所為陳述，除顯有不可
    信之情況者外，得為證據，同法第159 條之1 第2 項定有明
    文。偵查中對被告以外之人所為之偵查筆錄，或被告以外之
    人向檢察官所提之書面陳述，性質上均屬傳聞證據。惟現階
    段刑事訴訟法規定檢察官代表國家偵查犯罪、實施公訴，依
    法其有訊問被告之權，而實務運作時，檢察官偵查中向被告
    以外之人所取得之陳述，原則上均能遵守法律規定，不致違
    法取供，其可信度極高，職是，被告以外之人前於偵查中之
    陳述，除反對該項供述得具有證據能力之一方，已釋明「顯
    有不可信之情況」之理由外，即具證據能力。本件證人即偵
    查中被告柯丁貴、證人庚○○於檢察官偵查中所為之陳述，
    未曾提及檢察官偵查時有不法取供之情形，檢察官、被告亦
    未釋明上開供述有顯不可信之情形，依上說明，證人柯丁貴
    等人偵查中之證言，具有證據能力。
貳、得心證之理由：
一、訊之被告己○○否認有何竊取砂石犯行，辯稱：伊沒有與庚○○約定報酬，是壬○○跟庚○○談價金的，伊只是人頭，
    老闆是壬○○，所有的契約書都是伊簽的。庚○○要入獄服
    刑前2 個星期，叫伊把它恢復為3 個坑洞，伊就運了3 千多
    立方米的土方到該地，作成養殖的堤防，土方是老闆壬○○
    跟砂石場買的，工作是老闆叫伊去做的，伊只負責現場，工
    人及重機具是老闆叫的，當天柯丁貴駕駛的砂石車原先是運
    土方到農地上，因為村民反應說伊的砂石車把道路壓壞了，
    所以伊叫柯丁貴將農地的現有砂石補道路的坑洞，伊沒有竊
    取砂石的意思云云。惟查：
  (一)辛○○所有坐落於屏東縣里港鄉○○段第75地號土地，使用
    編定類別為一般農業區農牧用地，未經申請核准，不得擅自
    變更使用，庚○○向辛○○承租後，因挖採砂石違法使用，
    為屏東縣政府查獲，限期於92年2 月23日以前恢復土地原狀
    ，惟庚○○並未依期限恢復土地原狀，經臺灣屏東地方法院
    檢察署檢察官以92年度偵字第2709號聲請簡易判決處刑，並
    經本院以93年度簡字第694 號判處有期徒刑4 月確定，有本
    院93年度簡字第694 號簡易判決處刑書1 份附卷可稽（93年
    度偵字第6037號卷第64至67頁）。嗣庚○○為回復該土地原
    狀，而與辛○○協商，承諾於93年12月30日前將上開土地回
    復原狀，並由庚○○與辛○○再度簽訂土地租賃契約，租期
    自93年6 月30日起至同年12月30日止，亦經證人庚○○、辛○○證述在卷（警卷第11至12、41至44頁、93年度偵字第60
    37號卷第46至47頁），並有土地租賃契約書1 份附卷足稽（
    警卷第54頁）。而庚○○為節省回復土地原狀之費用，2 人
    謀議由己○○負責購買土方回填，並於93年12月30日前回復
    原狀，庚○○則允許己○○挖取上開土地上之砂石販售牟利
    ，而無須再給付回復土地原狀之費用予庚○○一情，亦據被
    告供述（93年度偵字第6037號卷第31頁、本院卷第39頁）、
    證人庚○○證述在卷（警卷第11頁背面），且有土地租賃契
    約書1 份附卷足憑（警卷第53頁）。雖證人庚○○於警詢中
    證稱：伊有向地主辛○○告知由被告挖取砂石一事，辛○○
    也同意云云（警卷第12頁）。然證人辛○○僅同意庚○○將
    上開土地回復原狀，並未允許庚○○或己○○挖取上開土地
    砂石等情，業據證人辛○○證述甚詳（警卷第42至43頁、93
    年度偵字第6037號卷第46至47頁）；且上開土地係由證人庚○○承租後違反規定使用，證人庚○○自應負回復原狀之責
    任，並負擔回復原狀之費用，證人庚○○卻與被告約定，由
    被告購買土方進行回復原狀工程，被告再挖取上開土地砂石
    ，用以抵償回復原狀之費用，於此過程中，僅證人庚○○得
    利，證人辛○○並未獲得任何利益，倘證人辛○○事先同意
    庚○○此回復原狀方式，則證人辛○○直接與被告簽約即可
    ，何須由證人辛○○、庚○○簽約後，證人庚○○再與被告
    簽約？是證人庚○○證述顯與事理有違；再徵之上開證人辛○○與庚○○簽訂土地租賃契約書（警卷第54頁），雙方僅
    有回復原狀之約定，並無挖取砂石之記載。足證證人辛○○
    證述與事實相符，應堪採信。證人庚○○證稱經辛○○同意
    挖取砂石云云，顯與事實不符，不足採信。故本件係庚○○
    為節省回復土地原狀之費用，而與被告共謀竊取砂石之事實
    ，應堪認定。
  (二)又本件係由被告與庚○○約定，由被告負責購買土方回填，
    並於93年12月30日前回復原狀，庚○○則允許被告挖取上開
    土地上之砂石販售牟利，而無須再給付回復土地原狀之費用
    予庚○○等情，詳如前述，並經被告於偵查中供稱：「（庚○○只是要回復原狀還給地主而已，你有何利潤？）把砂石
    挖起來，回填土，中間的差價。」（93年度偵字第6037號卷
    第31頁）；於本院審理時亦供稱：「（你既然回復原狀，為
    何還要花土方錢、給庚○○租金，你的獲利為何？）我們是
    作回填，可以拿砂石換土方，但是還沒有開始挖砂石。」（
    本院卷第39頁）。而後己○○即向壬○○購買約3,000 立方
    公尺土方運送至上開土地等情，亦據被告自白在卷（本院卷
    第38頁背面），核與證人壬○○證述情節相符（本院卷第37
    頁）。且為警查獲時，員警在現場亦發現有外地運來之土方
    堆置在上開土地，復據證人即承辦警員丙○○證述在卷（本
    院卷第35頁背面），亦與被告自白、證人壬○○證述互核一
    致。足認被告此部分之自白與事實相符，應堪採信。再參以
    證人壬○○堅詞否認為被告之老闆，有指使被告盜取砂石之
    情事（本院卷第38頁）。是本件係由被告所為之事實，即堪
    認定。故被告辯稱：壬○○是老闆，伊只是人頭云云，顯係
    卸責之詞，不足採信。另證人丁○○、戊○○、乙○○、甲○○於本院審理時均證稱：伊不知道是誰在上開土地上挖取
    砂石等語（本院卷第85至88頁），自難為被告有利之認定，
    併此敘明。
  (三)於93年10月11日上午10時許，被告僱請「阿弟」及柯丁貴，
    由綽號「阿弟」之男子駕駛鏟土機，柯丁貴則駕駛車牌號碼
    VJ－739 號大貨車載運砂石，當時已挖取砂石約14立方公尺
    等情，亦據被告自白（警卷第29頁、93年度偵字第6037號卷
    第31頁）、證人柯丁貴、丙○○證述在卷（警卷第18、21頁
    、93年度核退字第1077號卷第6 頁、本院卷第35頁），互核
    一致，並有現場勘驗查紀錄及現場勘查草圖各1 份附卷可稽
    （警卷第49、50頁）。雖被告辯稱：挖取的砂石是要載運至
    附近修補道路，因為村民反應說伊的砂石車把道路壓壞了云
    云，而證人柯丁貴於警詢及偵查中亦為相同之證述。然查：
  1.現場道路不能僅以傾倒砂石方式修整道路一情，業據證人丙○○於本院審理時證稱：「（在現場附近的道路上，是否有
    坑洞需要填補？）柏油路沒有坑洞，過去約四、五百公尺的
    產業道路沒有鋪設柏油，路面比較不平，如果要整理產業道
    路時，光靠倒砂石沒有用，還是要用壓土機壓平，才有辦法
    整理。」、「（產業道路都是哪種車輛在走？）一般農用的
    車輛會行駛，砂石車行駛的機會也是很多，附近有很多盜採
    砂石的車，該路本來就不平整，不算被砂石車跑壞。」（本
    院卷第36頁）。
  2.被告另辯稱：伊是準備用現場的剷土機修補道路，伊沒有準
    備壓路機云云（本院卷第89頁背面）。而柯丁貴所載運之14
    立方公尺砂石為沙土混合大小不一之原石，而原石（即未經
    碎石機擊打成可供使用之級配石材）大者若直接鋪設於道路
    上，足以造成路障而妨害往來交通之安全，此有現場砂石照
    片7 張足憑（警卷第59至62頁），故該砂石顯不能供修補道
    路之用。且被告亦未準備修補道路所必須之壓路機等設備，
    故被告辯稱修路云云，顯與事實不符。
  3.當天上午員警穿著便服巡邏至上開土地，發現現場附近有堆
    置土方，且有挖土機，員警懷疑有盜採砂石之情形，乃在距
    離現場200 公尺遠處埋伏，而後有砂石車上載運土石外運，
    砂石車司機柯丁貴距離員警100 多公尺，一見員警前往現場
    ，員警尚未表明身分，立即倒車回上開農地，將土石倒在該
    地出入口處，而剷土機司機「阿弟」則趁隙逃逸等情，已據
    證人丙○○證述甚詳（本院卷第35頁），並有現場照片4 張
    足憑（警卷第59、60、62頁）。倘柯丁貴所載運之砂石係供
    修補道路之用，則其用途正當，何以一見員警前往現場，立
    即將外運之砂石載回上開農地傾倒？剷土機司機「阿弟」又
    何須趁隙逃逸？更何況當時員警身著便服，且尚未表明身分
    。再參以上開被告供稱：伊是挖取砂石，回填土方，賺取中
    間差價等語之自白，足認被告顯係基於竊盜之犯意，而挖取
    砂石。是被告所辯、證人柯丁貴證述核與事實不符，不足採
    信。
  4.另由柯丁貴駕駛大貨車將砂石外運之際，因發現員警前往查
    緝，柯丁貴立即將大貨車上之砂石傾倒在地下，「阿弟」則
    趁隙逃逸等情觀之，柯丁貴與「阿弟」顯然知悉被告盜採砂
    石之犯行，而仍受僱於被告，故柯丁貴、「阿弟」與被告間
    有竊盜之犯意聯絡及行為分擔，應為共同正犯。臺灣屏東地
    方法院檢察署檢察官雖以柯丁貴僅係臨時受僱，自難遽認其
    主觀上知悉己○○並無合法將砂石外運之權利，即難認柯丁
    貴有何竊盜犯意之可言等語，而為柯丁貴不起訴處分。惟按
    刑事訴訟係採真實發現主義，審理事實之刑事法院，應自行
    調查證據，以為事實之判斷，並不受其他刑事案件之拘束，
    法院仍應直接審理，發現真實（最高法院76年度台上字第37
    23號、76年度台上字第5433號判決參照）。是本院就卷內各
    項證據，逐項加以判斷，足認柯丁貴、「阿弟」與被告間有
    犯意聯絡及行為分擔，詳如前述，本院自不受該不起訴處分
    之拘束，併此敘明。
  (四)綜上所述，被告所辯，顯係事後圖卸之詞，委無可採。本件
    事證明確，被告犯行堪以認定。
二、論罪科刑：
  (一)按行為後法律有變更者，適用行為時之法律。但行為後之法
    律有利於行為人者，適用最有利於行為人之法律，刑法第2
    條第1 項定有明文，茲因本件論罪科刑所適用之刑法業於94
    年2 月2 日修正公布，並於95年7 月1 日施行，而有下列變
    更，爰比較新舊法如下：
  1.關於易科罰金之折算標準，修正後刑法第41條第1 項修正提
    高為「以新臺幣1,000 元、2,000 元、3,000 元折算一日」
    ，並刪除「因身體、教育、職業或家庭之關係，執行顯有困
    難者」之條件，第2 項增訂「前項規定於數罪併罰，其應執
    行之刑未逾6 月者，亦適用之」，而修正前刑法第41條第1
    項規定「得以1 元以上3 元以下折算1 日（復依修正前罰金
    罰鍰提高標準條例第2 條規定，係就原定數額提高為100 倍
    折算1 日即銀元100 元以上300 元以下折算1 日）」，故關
    於易科罰金折算標準，以修正前之折算標準對被告較為有利
    ，故應依刑法第2 條第1 項前段規定，適用修正前刑法第41
    條第1 項前段、罰金罰鍰提高標準條例第2 條規定（現已刪
    除），定其易科罰金之折算標準。
  2.修正後刑法第28條，將原規定之「二人以上共同實施犯罪之
    行為」，修正為「二人以上共同實行犯罪之行為」，僅有「
    實施」及「實行」用語之區別，無關刑罰之變動，無比較適
    用之必要，亦併敘明。
  3.是經本院綜合比較結果，認本件應適用修正前之刑法規定論
    處。
  (二)核被告己○○所為，係犯刑法第320 條第1 項之竊盜罪。被
    告與共犯庚○○、柯丁貴及綽號「阿弟」之不詳年籍成年男
    子間，有犯意聯絡及行為分擔，為共同正犯。爰審酌被告不
    思以正當途徑掙取金錢，竟竊取他人農地砂石販賣牟利，犯
    罪目的及動機均非良善，被告犯所竊取砂石尚未外運，數量
    僅14立方公尺，犯罪所生危害非鉅，被告前於92年間犯竊盜
    罪，經臺灣南投地方法院判處有期徒刑7 月確定，現仍在緩
    刑中（參見臺灣高等法院被告前案紀錄表），足認素行不良
    ，犯後否認犯行之態度等一切情狀，量處如主文所示之刑，
    並諭知易科罰金之折算標準。
三、公訴意旨另以：被告己○○於上開時、地，盜取砂石為警查
    獲後，嗣經屏東縣政府於同日以屏府工利採字第003153號處
    分書裁處己○○罰鍰1 百萬元，且限期於93年10 月13 日以
    前變更土地使用恢復土地原狀。詎己○○並未遵守上開處分
    書內容予以恢復土地原狀，嗣經屏東縣警察局辦理國土保持
    專案小組於同年12月21日及94年4 月2 日前往現場勘查，發
    現現場仍未回復原狀，因認被告亦涉有違反區域計畫法第22
    條之罪嫌。經查，上開土地原係庚○○違法使用，經屏東縣
    政府命令回復原狀，而庚○○並未遵期回復原狀，為本院判
    處有期徒刑4 月等情，詳如前述。是上開坑洞為庚○○所挖
    掘，而被告僅挖取上開土地14立方公尺之砂石，且尚未外運
    ，亦如前述，被告自無違反規定變更土地使用之行為。而區
    域計畫法第22條之刑事處罰須以行為人違背直轄市或縣（市
    ）政府之行政機關命限期恢復土地原狀之行政處分為前提，
    苟行政處分自始不生效力，即不能認為與區域計畫法第22條
    所定之犯罪構成要件相合。查本件土地變更使用者為庚○○
    ，被告即非區域計畫法第21條之行為人，堪認屏東縣政府上
    揭處分對象有誤，其命令無效，被告因非區域計畫法第22條
    之行為人，自難令負區域計畫法第22條之罪責。惟公訴意旨
    認為被告所涉此部分罪嫌，與前開論罪科刑部分，具有牽連
    犯之裁判上一罪關係，爰不另為無罪之諭知。
四、移送併辦意旨以：(一)被告楊峻凱於93年7 月31日，向所有人
    何明訓（另為不起訴處分）承租坐落於屏東縣里港鄉○○段
    第43地號之土地，其明知該土地使用編定類別為田地，未經
    屏東縣政府申請核准，不得任意變更土地使用種類，竟於取
    得土地後，擅自在土地上開挖長約41公尺、寬約24公尺、深
    約2.5 公尺之坑洞，並雇用不知情司機林志壑將挖取之土石
    外運而違規使用。繼於93年8 月16日，經屏東縣盜（濫）採
    土石聯合稽查小組至現場稽查，始查知上情，並由屏東縣政
    府以行政處分處罰鍰200 萬元，並限應於93年8 月20日以前
    ，將前揭違規使用之情形恢復原狀。詎被告仍未按規定將前
    揭土地恢復原狀，嗣屏東縣政府盜（濫）採土石聯合稽查小
    組前往複查，發現仍未依限恢復原狀，因認被告違反區域計
    畫法第21條之規定，應依同法第22條不依限變更土地使用或
    恢復土地原狀之罪嫌論處（94年度偵字第5279號）。(二)被告
    於94年3 月14日，購得座落於屏東縣里港鄉○○○段第366
    之4 、366 之15、366 之32號地號之土地，其明知上開土地
    使用編定類別為旱地，未經屏東縣政府申請核准，不得任意
    變更土地使用種類，竟於取得土地後，擅自在土地上開挖長
    約65公尺、寬約29公尺、深約5 公尺之坑洞，將挖取之土石
    外運而違規使用。繼於94年4 月22日，經屏東縣盜（濫）採
    土石聯合稽查小組至現場稽查，始查知上情，並由屏東縣政
    府以行政處分處罰鍰100 萬元，並限應於94年4 月29 日 以
    前，將前揭違規使用之情形恢復原狀。詎被告仍未按規定將
    前揭土地恢復原狀，嗣屏東縣政府盜（濫）採土石聯合稽查
    小組前往複查，發現仍未依限恢復原狀，因認被告違反區域
    計畫法第21條之規定，應依同法第22條不依限變更土地使用
    或恢復土地原狀之罪嫌論處（95年度偵字第58號）。經查，
    被告所犯上開違反區域計畫法案件，經本院認不構成犯罪，
    詳如前述，自與移送併辦部分無裁判上一罪關係，應退還檢
    察官另行處理，併此敘明。
據上論斷，應依刑事訴訟法第299 條第1 項前段，刑法第2 條第
1 項前段、第28條、第320 條第1 項、修正前刑法第41條第1 項
前段，罰金罰鍰提高標準條例第1 條前段、修正前罰金罰鍰提高
標準條例第2 條，判決如主文。
本案經檢察官鄭伊鈞到庭執行職務。
中    華    民    國    95    年    8     月    23    日
                  刑事第五庭    審判長法  官   石家禎
                                      法  官   林家聖
                                      法  官   楊文廣
以上正本證明與原本無異。
如不服本判決應於收受本判決送達後十日內向本院提出上訴書狀
，其未敘述上訴理由者，並得於提起上訴後十日內向本院補提理
由書狀（均須按他造當事人之人數附繕本）「切勿逕送上級法院
」
中    華    民    國    95    年    8     月    23    日
                                      書記官  林志憲
附錄本判決論罪之法條：
刑法第320條第1項
意圖為自己不法之所有或第三人不法之所有，而竊取他人之動產
者，為竊盜罪，處五年以下有期徒刑、拘役或五百元以下罰金。


司法院資訊處製作；財團法人民間司法改革基金會備份。
